【裁判字號】    96,上訴,2476
【裁判日期】    970129
【裁判案由】    違反毒品危害防制條例
【裁判全文】
臺灣高等法院高雄分院刑事判決        96年度上訴字第2476號
上  訴  人  臺灣高雄地方法院檢察署檢察官
被      告  甲○○
                    （現於臺灣高雄監獄執行中）
指定辯護人  本院公設辯護人  李佩娟
上列上訴人因被告違反毒品危害防制條例案件，不服臺灣高雄地
方法院96年度訴字第2388號中華民國96年11月9 日第一審判決（
起訴案號：臺灣高雄地方法院檢察署96年度偵字第5587號），提
起上訴，本院判決如下：
     主  文
上訴駁回。
     理  由
一、公訴意旨略以：被告甲○○明知海洛因為毒品危害防制條例
    第2 條第1 項所規定之第一級毒品，依法不得販賣，竟基於
    意圖營利之犯意，於不詳時點，以每公克新臺幣（下同）7,
    000 元至8,000 元不等之價格，向姓名、年籍不詳，綽號「
    連長」之成年男子，購買海洛因2 公克後，以0000000000號
    行動電話作為聯絡販賣毒品之工具，於民國95年12月13日起
    住宿於高雄市○○區○○里○○路7 號中正飯店710 室，並
    以之作為販賣毒品之據點，嗣於95年12月15日，乙○○以其
    0000000000號行動電話撥打被告0000000000號行動電話聯絡
    購買第一級毒品海洛因，被告並於上開中正飯店710 室，以
    700 元之代價，販賣第一級毒品海洛因1 小包予乙○○1 次
    ，因認被告涉犯毒品危害防制條例第4 條第1 項販賣第一級
    毒品罪嫌云云。
二、按犯罪事實應依證據認定之，無證據不得認定犯罪事實；不
    能證明被告犯罪者，應諭知無罪之判決，刑事訴訟法第154
    條第2 項、第301 條第1 項分別定有明文。又事實之認定應
    憑證據，如不能發現相當證據或證據不足以證明者，自不能
    以推測或擬制之方法，以為裁判之基礎；而認定犯罪事實所
    憑之證據，雖不以直接證據為限，間接證據亦包括在內，然
    無論直接或間接證據，其為訴訟上之證明，須於通常一般之
    人均不致於有所懷疑，而得確信其為真實之程度者，始得據
    之為有罪之認定，倘其證明尚未達到此一程度，而有合理性
    懷疑之存在時，即無從為有罪之認定，此有最高法院40年台
    上字第86號判例、76年台上字第4986號判例意旨可資參照。
    又證人先後供述不一，究以何者為可採，事實審法院得本於
    自由心證，衡情酌理，予以取捨，苟無違背經驗法則，即不
    得指為違法（最高法院76年台上字第696號判決參照）。
三、證據能力部分：(一)按被告以外之人於檢察事務官、司法警察
    官或司法警察調查中所為之陳述，與審判中不符時，其先前
    之陳述具有較可信之特別情況，且為證明犯罪事實存否所必
    要者，得為證據，刑事訴訟法第159 條之2 定有明文。查證
    人乙○○於警詢中證述其於上開時、地，向被告購買毒品海
    洛因，與原審及本院審理中證稱其未向被告購買毒品海洛一
    節不符，本院審酌上開筆錄作成時，離案發時點較近，且係
    出於自由意志，並無不當取供之情形，其於警詢中之證述，
    自具有證據能力。(二)次按，被告以外之人於偵查中向檢察官
    所為之陳述，除顯有不可信之情況者外，得為證據，刑事訴
    訟法第159 條之1 第2 定有明文。查被告以外之人於偵查中
    所為之陳述，性質上雖屬傳聞證據，惟現階段刑事訴訟法規
    定檢察官代表國家偵查犯罪、實施公訴，依法有訊問被告之
    權，而實務運作時，檢察官偵查中向被告以外之人所取得之
    陳述，原則上均能遵守法律規定，不致違法取供，其可信度
    極高，且本件證人乙○○於檢察官偵查中均經檢察官告以具
    結之意義及偽證之處罰後，朗讀結文並簽名具結，筆錄內容
    亦經其核閱無訛簽名，被告及辯護人亦未提出其等所為陳述
    有何顯不可信之情況，依上開說明，其於偵查中之證言自均
    具有證據能力。
四、公訴人認被告甲○○涉犯毒品危害防制條例第4 條第1 項販
    賣第一級毒品罪嫌，無非係以證人乙○○之證述、95年12月
    15日0000000000、0000000000號行動電話雙向通聯紀錄為其
    論據。訊據被告固不否認於95年12月15日住宿於中正飯店，
    及持0000000000號行動電話與證人乙○○使用之0000000000
    號行動電話聯絡，然堅詞否認有何公訴人所指販賣第一級毒
    品犯行，辯稱：伊從未販賣毒品海洛因予乙○○，但伊曾多
    次與乙○○合資，由伊出面向綽號「連長」之男子購買海洛
    因，因販毒者為隱密其身分，多不讓人知道其真實姓名，故
    伊在他人面前打電話與「連長」連絡時，都隨便稱「哥仔」
    ，被查獲當天，伊亦係與乙○○合資約1,000 元向「連長」
    購買海洛因1 包云云，其於原審審理時且辯稱：伊之前請乙
    ○○幫伊辦手機，沒有給他錢，欠他1 萬9,500 元，為此曾
    發生爭吵，乙○○可能懷恨在心，於警偵訊時為不實之陳述
    等語。
五、經查證人乙○○於95年12月15日18時20分，在高雄市○○區
    ○○路7號中正飯店後門，因持有毒品海洛因1小包（毛重0.
    12公克）為警查獲。其於警詢及檢察官偵查中固均陳述：該
    被查獲之海洛因1 小包是伊打電話聯絡被告購買等語；然其
    於原審及本院審理時則均翻稱：並非向被告購買海洛因，伊
    因剛出獄，不識藥頭，都是透過被告，與被告合資購買海洛
    因，查獲當天伊是出資700 元由被告出面向藥頭購買海洛因
    等語。經本院將證人乙○○與被告隔離詰問，就藥頭之長相
    年齡，證人乙○○證稱：伊見過藥頭1 次，他約40歲、身高
    約170 公分、體型中等、沒戴眼鏡，被告都叫他「連仔」等
    語，此與被告供稱：藥頭綽號「連長」、身高約170 公分、
    40多歲、正常體型、沒戴眼鏡等情亦相符合。況證人乙○○
    於警偵訊時，就其所施用毒品海洛因之來源，於警詢時係證
    述：共向被告購買4 、5 次毒品施用，第1 次大約在11月中
    旬，在中正飯店向被告購得，詳細購買次數已忘等語（見警
    卷第7 頁）；於檢察官偵查中則證述：伊於95年11月底左右
    向被告買過2 次海洛因，2 次都在中正飯店內，都買500 元
    的量，被告直接裝入其針筒後，由伊當場施打等語（見偵查
    卷第26頁）；再證稱：伊於95年11月中旬後幾乎每天都會向
    被告購買毒品等語（見偵卷第36頁），就其向被告購買海洛
    因之次數前後證述不一，且差距頗大，是證人乙○○於警詢
    及檢察官偵查中之證述是否真實可信，即非無疑。
六、再查，被告持用之0000000000號行動電話，係證人乙○○以
    其名義申請給被告使用，帳單寄送地址亦係乙○○之戶籍地
    高雄市○○區○○路226 巷19號，此情除經被告供明在卷外
    ，亦為證人乙○○所自認，並有威寶電信0000000000號行動
    電話用戶資本資料及乙○○之個人基本資料在卷可參（見偵
    查卷第43頁）。再參諸證人乙○○於原審審理時證述稱：被
    告請伊辦手機，沒有給錢，欠伊1 萬9,500 元，伊想跟被告
    要這筆錢去戒毒，但被告沒有還錢，為此兩人曾發生爭吵，
    伊懷恨在心，以前之陳述並不實在等語（見原審卷第97、98
    頁），足見證人乙○○與被告之關係匪淺，始會以自已名義
    申辦行動電話供他人使用，則其與被告合資請被告出面幫忙
    向藥頭購買毒品海洛因，自有可能。又因被告拒不還錢，2
    人為此曾發生爭吵，然乙○○為取得毒品，又不得不委曲求
    全出資請求被告向藥頭購買毒品，因而對被告產生怨懟，於
    警偵訊時為不實之陳述，亦不違經驗法則。
七、證人乙○○於95年12月15日，確有以其0000000000號行動電
    話，分別於11時37分22秒、16時52分6 秒、17時25分36秒、
    17時29分31秒、17時57分3 秒，撥打被告持用之0000000000
    號行動電話之事實，為渠2 人所不否認，並有該2 支行動電
    話雙向通聯紀錄附卷可稽；然乙○○撥打電話予被告，乃是
    要麻煩被告向其朋友拿毒品，被告當時在外面，不在住處，
    乙○○即數度催促被告回租住之飯店，迨被告回飯店後，即
    打電話給其朋友，因朋友手機未開機，而未聯絡，亦經被告
    及證人乙○○於本院審理時供陳一致，而通聯紀錄只能證明
    被告與乙○○有通話之事實，既無監聽之內容證明有毒品交
    易之情事，則其間通聯紀錄之談話內容究竟如何即無法確定
    ，是該通聯紀錄並不足以補強證人乙○○於警偵陳述向被告
    購買毒品乙節與事實相符。
八、證人乙○○於95年12月15日18時20分，在高雄市○○區○○
    路7 號中正飯店後門，固為警查獲其持有毛重0.12公克之海
    洛因毒品，然並無證據證明上開海洛因是乙○○於當日向被
    告購得。而持有或施用毒品者如供出毒品來源，即可獲邀減
    刑，毒品危害防制條例第17條定有明文，故亦不得僅因查獲
    乙○○持有毒品，及其於警偵訊時所為尚有瑕疵之供述，遽
    認被告有販賣毒品海洛因之犯行。況被告於95年12月19日為
    警查獲時，並未自其身上扣得任何毒品，本案復未扣得販賣
    毒品需用之分裝袋、磅秤、帳冊、通訊錄及販賣毒品所得等
    其他佐證，本院自難徒憑證人乙○○於警詢、偵訊中顯有前
    開瑕疵，復乏其他旁證可佐之證詞，遽為不利於被告之認定
    。
九、綜上所述，公訴人所舉事證不足以證明被告有販賣第一級毒
    品犯行，原審因而為被告無罪之諭知，核無不合，檢察官上
    訴，以被告於95年12月19日為警約談到案說明，得知證人乙
    ○○供稱向其購買毒品後，竟於同年月21日12時許，在高雄
    市○○路49號5 樓之3 住處內，持鐵製平底鍋毆打乙○○成
    傷，顯見乙○○因本案已遭被告報復，其於原審審理時翻供
    ，不無懼怕被告報復而偽證之可能，因而指摘原審諭知被告
    無罪為不當。但查，證人乙○○於本院審理時已證稱：伊係
    因向被告討債，而遭被告毆打，與本案無關等語；且查證人
    乙○○被毆傷後，曾控告被告傷害，並經檢察官聲請以簡易
    判決處刑，有臺灣高等法院被告前案紀錄在卷足憑。乙○○
    於95年3 月8 日、4 月25日檢察官偵查時亦仍證述被告有販
    賣毒品之情事，果其懼怕被告報復，豈會有如上提告及不利
    被告證述之作為，是檢察官前揭上訴意旨所陳，應係推測之
    詞，其上訴非有理由，應予駁回。
據上論斷，應依刑事訴訟法第368條，判決如主文。
本案經檢察官姜麗儒到庭執行職務。
中    華    民    國    97    年    1     月    29    日
                  刑事第四庭    審判長法  官   蕭權閔
                                      法  官   吳進寶
                                      法  官   陳吉雄
以上正本證明與原本無異。
如不服本判決應於收受本判決後10日內向本院提出上訴書狀，其
未敘述上訴理由者，並得於提起上訴後10日內向本院補提理由書
狀（均須按他造當事人之人數附繕本）「切勿逕送上級法院」。
中    華    民    國    97    年    1     月    30    日
                                      書記官   郭蘭蕙
                                                      w


司法院資訊處製作；財團法人民間司法改革基金會備份。
